臺灣高雄地方法院刑事判決　　　　　 100年度審訴字第2092號
公　訴　人　臺灣高雄地方法院檢察署檢察官
被　　　告　吳修賢
上列被告因違反毒品危害防制條例案件，經檢察官提起公訴（10
0年度毒偵字第3107號），被告於本院準備程序進行中，為有罪
之陳述，經本院合議庭裁定由受命法官獨任改依簡式審判程序審
理，並判決如下：
    主  文
吳修賢施用第一級毒品，處有期徒刑拾月，扣案之注射針筒壹支
沒收；又持有第一級毒品，處有期徒刑肆月，扣案之海洛因壹包
（驗後淨重零點零陸公克及含海洛因之包裝袋壹個），沒收銷燬
之。應執行有期徒刑壹年，扣案之海洛因壹包（驗後淨重零點零
陸公克及含海洛因之包裝袋壹個），沒收銷燬之；注射針筒壹支
沒收。
    事  實
一、吳修賢前因施用毒品案件，經本院裁定送觀察勒戒後，認無
    繼續施用毒品傾向，於民國89年9 月19日執行完畢釋放，並
    經臺灣高雄地方法院檢察署檢察官於89年9 月19日以89年度
    毒偵字第6084號為不起訴處分確定。又因施用毒品案件，經
    本院裁定送觀察勒戒後，認有繼續施用毒品之傾向，經本院
    裁定令入戒治處所施以強制戒治，復經本院裁定停止戒治、
    撤銷停止戒治，於91年7 月23日期滿執行完畢，翌日釋放。
    前揭犯行，經本院以90年度旗簡字第62號判決判處有期徒刑
    5 月確定。又因贓物案件，經臺灣臺南地方法院（下稱臺南
    地院）以94年度簡字第1566號判決判處有期徒刑4 月確定。
    再因贓物案件，經臺南地院以94年度簡字第3093號判決判處
    有期徒刑3 月確定，上訴後，旋撤回上訴，而告確定。復因
    施用毒品案件，經臺南地院以94年度易字第689 號判決判處
    有期徒刑6 月確定，上訴後，旋撤回上訴，而告確定。又因
    違反槍砲彈藥刀械管制條例案件，經臺南地院以94年度訴字
    第1006號判決判處有期徒刑3 年2 月，併科罰金新臺幣50,0
    00元，上訴後，旋撤回上訴，而告確定。再因妨害性自主案
    件，經臺南地院以95年度訴字第717 號判決判處有期徒刑1
    年4 月，上訴後，經臺灣高等法院臺南分院（下稱臺南高分
    院）以95年度上訴字第1043號判決上訴駁回，而告確定。上
    開各罪所處之有期徒刑3 月、6 月、1 年4 月，嗣經臺南高
    分院以96年度聲減字第889 號裁定減刑，並與不得減刑之有
    期徒刑3 年2 月，併科罰金新臺幣50,000元部分定應執行有
    期徒刑3 年11月，併科罰金新臺幣50,000元確定。上開有期
    徒刑3 年11月，併科罰金新臺幣50,000元部分，再與有期徒
    刑4 月之刑接續執行（罰金新臺幣50,000元部分易服勞役50
    日），於98年4 月15日縮短刑期假釋付保護管束（保護管束
    期滿日為99年4 月18日），又於假釋期間之98年11月28日再
    犯施用毒品案件，經本院100 年度審訴字第1339號判決有期
    徒刑8 月確定（未構成累犯）。猶不知戒絕毒癮，明知海洛
    因係毒品危害防制條例第2 條第2 項第1 款所明定之第一級
    毒品，不得持有、施用，復基於施用第一級毒品海洛因之犯
    意，於100 年3 月20日17時許，在其位於高雄市○○區○○
    路270 巷38之2 號住所內，以將海洛因摻水後，置入針筒注
    射血管之方式，施用第一級毒品海洛因1 次。另基於持有第
    一級毒品海洛因之犯意，於100 年3 月23日15時許，在高雄
    市○○路麥當勞附近公園旁，向某真實姓名年籍不詳之綽號
    「幼齒」之成年男子，以新臺幣500 元之價格，購入第一級
    毒品海洛因1 包，而予以持有。嗣於同日，在高雄市○○區
    ○○路二段272 號前，因形跡可疑為警盤檢，並當場扣得前
    揭未及施用之第一級毒品海洛因1 包（驗後淨重為0.06公克
    及內含與海洛因難以析離，應一併視為毒品之包裝袋1 個）
    ，及其所有預備供施用海洛因之注射針筒1 支，經得其同意
    採集尿液送驗，結果呈嗎啡陽性反應，而知悉上情。
二、案經高雄市政府警察局小港分局報告臺灣高雄地方法院檢察
    署檢察官偵查起訴。
    理  由
一、本件被告吳修賢所犯均係死刑、無期徒刑、最輕本刑為3 年
    以上有期徒刑以外之罪，其於準備程序中就被訴事實為有罪
    之陳述，經本院告知簡式審判程序之旨，並聽取檢察官及被
    告之意見後，合議庭裁定由受命法官獨任進行簡式審判程序
    ，合先敘明。
二、上開事實，業據被告於警詢、偵訊及本院審理時坦承不諱（
    見警卷第4 頁反面、第5 頁反面、偵卷第17、18頁、本院卷
    第35頁），且經警採集其尿液送高雄市立凱旋醫院檢驗結果
    ，被告尿液呈嗎啡陽性反應，有高雄市政府警察局小港分局
    毒品案件嫌疑人尿液代--姓名對登記表及高雄市立凱旋醫院
    濫用藥物尿液檢驗報告可稽（見偵卷第19、20頁）。又扣案
    之白色粉末經送驗後，確屬海洛因之事實，亦有高雄市立凱
    旋醫院100 年6 月7 日高市凱醫驗字第15869 號濫用藥物成
    品檢驗鑑定書1 份在卷可參（見偵卷第36頁）。爰審酌：(
    一) 氣相層析質譜儀（GC／MS）乃目前就藥物篩檢結果必須
    進一步確認時最常採用之確認方法，因此在良好的操作條件
    之下，以氣相層析質譜儀作藥物及其代謝物之定性及定量分
    析，幾乎不會有偽陽性反應產生，業經行政院國軍退除役官
    輔導委員會台北榮民總醫院於83年4 月7 日以（83）北總內
    字第03059 號函示明確。（二）又海洛因係嗎啡經化學合成
    之半人工合成品，毒性倍於嗎啡，其經吸食或施打入人體，
    經新陳代謝作用又分解成嗎啡，故海洛因在進入人體後，均
    以嗎啡型態排於尿液中，故於吸食或施打海洛因者尿液中，
    可檢出嗎啡陽性反應，業經憲兵司令部80年5 月7 日以（80
    ）鑑驗字第1746號函示明確。從而，被告尿液經以氣相層析
    質譜儀鑑驗後，結果呈嗎啡陽性反應，已如前述，是依前開
    函示意旨，被告自白核與事實相符。
三、按毒品危害防制條例於92年7 月9 日修正公布，自93年1 月
    9 日施行，其中第20條、第23條將施用毒品之刑事處遇程序
    ，區分為「初犯」及「5 年內再犯」、「5 年後再犯」。依
    其立法理由之說明：「初犯」，經觀察、勒戒或強制戒治後
    ，應為不起訴處分或不付審理之裁定；經觀察、勒戒或強制
    戒治執行完畢釋放後，「5 年內再犯」者，因其再犯率甚高
    ，原實施之觀察、勒戒及強制戒治既已無法收其實效，爰依
    法追訴或裁定交付審理。至於經觀察、勒戒或強制戒治執行
    完畢釋放後，「5 年後再犯」者，前所實施之觀察、勒戒或
    強制戒治已足以遮斷其施用毒品之毒癮，為期自新及協助其
    斷除毒癮，仍適用「初犯」規定，先經觀察、勒戒或強制戒
    治之程序。從而依修正後之規定，僅限於「初犯」及「5 年
    後再犯」二種情形，始應先經觀察、勒戒或強制戒治程序。
    倘被告於5 年內已再犯，經依法追訴處罰，縱其第3 次（或
    第3 次以上）再度施用毒品之時間，在初犯經觀察、勒戒或
    強制戒治執行完畢釋放5 年以後，已不合於「5 年後再犯」
    之規定，且因已於「5 年內再犯」，顯見其再犯率甚高，原
    實施觀察、勒戒或強制戒治，已無法收其實效，即應依該條
    例第10條處罰（最高法院95年5 月9 日95年度第7 次刑事庭
    會議決議參照）。查被告前因施用毒品案件，經本院裁定送
    觀察勒戒後，認無繼續施用毒品之傾向，於89年9 月19日執
    行完畢釋放，並經臺灣高雄地方法院檢察署檢察官於89年9
    月19日以89年度毒偵字第6084號為不起訴處分確定。又因施
    用毒品案件，經本院裁定送觀察勒戒後，認有繼續施用毒品
    之傾向，經本院裁定令入戒治處所施以強制戒治，復經本院
    裁定停止戒治、撤銷停止戒治，於91年7 月23日期滿執行完
    畢，翌日釋放。前揭犯行，經本院以90年度旗簡字第62號判
    決判處有期徒刑5 月確定之事實，有臺灣高等法院被告前案
    紀錄表在卷可憑。是被告雖係於上開觀察勒戒執行完畢釋放
    5 年後再犯本罪，然其前次所犯本院90年度旗簡字第62號施
    用毒品案件，係在上開觀察勒戒執行完畢後5 年內所為，而
    屬「5 年內再犯」之情形，依最高法院上開決議之意旨，被
    告本件施用海洛因之犯行，應依法論科。從而，本案事證明
    確，被告犯行，堪予認定。
四、核被告所為，係犯毒品危害防制條例第10條第1 項之施用第
    一級毒品及同條例第11條第1 項持有第一級毒品罪。被告施
    用第一級毒品前持有第一級毒品之行為（指100 年3 月20日
    17時許施用海洛因時之持有行為），已為其後施用之高度行
    為所吸收，不另論罪。被告所犯上開2 罪，犯意各別，行為
    互殊，應分論併罰。本院審酌被告前經觀察勒戒、強制戒治
    及有期徒刑執行完畢，猶不思戒除毒癮，顯見其並無堅定戒
    癮之意志，且未經許可無故持有第一級毒品，行為顯有可議
    之處，惟念其行為尚未危害他人，犯後坦承犯行，態度尚稱
    良好，持有毒品數量不多等一切情狀，分別量處如主文所示
    之刑，並依刑法第51條第5 款之規定，定其應執行刑，以資
    警惕。另扣案之海洛因1 包（驗前淨重0.068 公克，驗後淨
    重0.06公克及內含與海洛因難以析離，應一併視為毒品之包
    裝袋1 個），係查獲之毒品，除據被告坦承在卷外，並有高
    雄市立凱旋醫院之前揭濫用藥物成品檢驗鑑定書1 份在卷可
    參，是不問屬於犯人與否，依毒品危害防制條例第18條第1
    項前段規定，諭知沒收銷燬。另扣案之注射針筒1 支，係被
    告所有供施用海洛因之物，業據被告於審理中供明在卷，爰
    依刑法第38條第1 項第2 款之規定，宣告沒收。至海洛因送
    驗所致之耗損，因已滅失，爰不沒收銷燬之。
據上論斷，應依刑事訴訟法第273 條之1 第1 項、第299 條第1
項前段，毒品危害防制條例第10條第1 項、第11條第1 項、第18
條第1 項前段，刑法第11條、第51條第5 款、第38條第1 項第2
款，判決如主文。
本案經檢察官王兆琳到庭執行職務。
中    華    民    國   100    年    8     月    31    日
                  刑事第十庭  法  官  方錦源
以上正本證明與原本無異。
如不服本判決應於收受本判決後10日內向本院提出上訴書狀，並
應敘述具體理由，如未敘述上訴理由者，應於上訴期間屆滿後20
日內補提理由書狀於本院（均須按他造當事人之人數附繕本）「
切勿逕送上級法院」。
中    華    民    國   100    年    9     月    1     日
                              書記官  冒佩妤
附錄條文：
毒品危害防制條例第10條第1 項：
施用第一級毒品者，處6 月以上5 年以下有期徒刑。
毒品危害防制條例第11條第1 項：
持有第一級毒品者，處3 年以下有期徒刑、拘役或新臺幣5 萬元
以下罰金。